臺灣臺北地方法院刑事判決　　　　　　 99年度交易字第902號
公　訴　人　臺灣臺北地方法院檢察署檢察官
被　　　告　高廷揚
上列被告因過失傷害案件，經檢察官提起公訴（99年度調偵字第
1236號），本院判決如下：
    主  文
高廷揚因過失傷害人，處有期徒刑月，如易科罰金，以新臺幣
壹仟元折算壹日。
    事  實
一、高廷揚於民國98年12月2 日下午1 時30分許，駕駛車牌號碼
    8D-3742 號小客車，沿新北市石碇區○○○ ○道由深坑往平溪
    方向行駛，行經新北市石碇區雙溪56號前之三岔路口時，本
    應注意車前狀況，並隨時採取必要之安全措施，而依當時係
    日間晴天、柏油路面乾燥無缺陷，且無障礙物，無不能注意
    之情事，竟疏未注意車前狀況，貿然左轉，適有胡詩緯騎乘
    車號830-DEN 號重型機車，沿新北市石碇區○○○ ○道由石碇
    往深坑方向，行經上開三岔路口，亦未注意車前狀況，且超
    速行使，致高廷揚所駕駛自小客車之左前車頭與胡詩緯所騎
    乘機車之左側車身發生碰撞，胡詩緯因而人車倒地，受有左
    側脛、腓骨開放性骨折、阿基里斯肌腱部分斷裂、左側股骨
    幹骨折、左足舟狀骨骨折等傷害。高廷揚於肇事後留在現場
    ，於犯罪未發覺前，向前來處理之警員自首承認為肇事人，
    並自願接受裁判。
二、案經胡詩緯訴由新北市政府警察局新店分局報請臺灣臺北地
    方法院檢察署檢察官偵查起訴。
    理  由
一、按被告以外之人於審判外之陳述，雖不符前4 條之規定，而
    經當事人於審判程序同意做為證據，法院審酌該言詞陳述或
    書面陳述作成時之情況，認為適當者，亦得為證據。當事人
    、代理人或辯護人於法院調查證據時，知有第159 條第1 項
    不得為證據之情形，而未於言詞辯論終結前聲明異議者，視
    為有前項之同意，為刑事訴訟法第159 條之5 所明定。下述
    本院所引用被告以外之人於審判外之陳述，均經依法踐行調
    查證據程序，當事人於本院言詞辯論終結前亦未聲明異議，
    本院審酌證據資料製作時之情況，均無違法不當及證明力明
    顯過低之瑕疵，亦查無依法應排除其證據能力之情形，認以
    之作為證據應屬適當，皆有證據能力。
二、訊據被告高廷揚固不否認有於上揭時、地與告訴人胡詩緯發
    生車輛碰撞事故，並因而造成告訴人受有上述傷害，惟矢口
    否認有何過失傷害犯行。辯稱：是告訴人駕駛行為有過失才
    會發生本案。當時路口有車，所以伊才沒有看到告訴人，伊
    沒有過失云云。經查：
（一）被告確有於上揭時、地，因所駕駛車輛之左車頭與告訴人
      所騎乘之機車車身發生碰撞，致告訴人倒地受有上述傷害
      等事實，業據被告坦承不諱，且經告訴人指述在卷，並有
      道路交通事故現場圖、道路交通事故調查報告表（一）、
      （二）、現場及車輛照片、臺北市立萬芳醫院診斷證明書
      附卷可稽。
（二）按汽車行駛時，駕駛人應注意車前狀況，並隨時採取必要
      之安全措施，道路交通安全規則第94條第3 項定有明文。
      查被告肇事當時天候晴、柏油路面乾燥無缺陷且無障礙物
      、視距良好，並無不能注意之情事。又事故發生處係屬三
      岔路口，視線上並無顯著死角，有交通事故現場圖及現場
      照片附卷可稽（偵卷第38-39 頁）。而告訴人又屬非同向
      轉彎車輛，時速亦未超過60公里，亦據告訴人陳明在卷（
      偵卷第43頁），衡情被告於進入路口前自應可察覺兩側是
      否有往來車輛。再者，本案係由被告駕駛之汽車左側車頭
      撞擊告訴人駕駛之機車車身，是以雙方均為左轉車輛以觀
      ，可知告訴人已進入交叉路口，且告訴人所進行之轉彎動
      作應較被告為多。從而，被告在三岔路口轉彎之際，無論
      是否有他車行駛在旁，均應注意其他來車，被告竟渾然不
      知有已經開始轉彎之告訴人機車，造成雙方發生碰撞導致
      告訴人倒地受傷，足見被告確有未注意車前狀況之過失，
      且與告訴人所受傷害間有因果關係。
（三）綜上所述，被告確因過失行為造成告訴人受傷，告訴人雖
      就本案車禍事故亦有過失，惟此仍不能解免被告過失責任
      。本案事證明確，被告犯行洵堪認定，應依法論科。
三、核被告所為，係犯刑法第284 條第1 項前段之過失傷害罪。
    被告於肇事後留在現場，於犯罪未發覺前，向前來處理之警
    員自首承認為肇事人，並自願接受裁判，有臺北市○○○○
    ○道路交通事故肇事人自首情形紀錄表可查，核與自首要件
    相符，爰依刑法第62條前段規定減輕其刑。爰審酌被告未謹
    慎駕車導致發生本案車禍，造成告訴人受傷，行為確有不當
    ，並參酌被告之前科素行、智識能力、生活狀況、犯後態度
    ，並衡酌告訴人之過失程度及所受傷勢等一切情狀，量處如
    主文所示之刑，並諭知易科罰金之折算標準。
據上論斷，應依刑事訴訟法第284 條之1 、第299 條第1 項前段
，刑法第284 條第1 項前段、第62條前段、第41條第1 項前段，
刑法施行法第1 條之1 ，判決如主文。
本件經檢察官葉惠燕到庭執行職務。
中    華    民    國   100    年    8     月    8     日
                  交通法庭  法  官  林勇如
上正本證明與原本無異。
如不服本判決應於收受送達後10日內向本院提出上訴書狀，並應
敘述具體理由；其未敘述上訴理由者，應於上訴期間屆滿後20日
內向本院補提理由書（均須按他造當事人之人數附繕本）「切勿
逕送上級法院」。告訴人或被害人如對於本判決不服者，應具備
理由請求檢察官上訴，其上訴期間之計算係以檢察官收受判決正
本之日期為準。
                            書記官  葉潔如
中    華    民    國   100    年    8     月    8     日
附論本案論罪科刑法條：
中華民國刑法第284 條（過失傷害罪）
因過失傷害人者，處6 月以下有期徒刑、拘役或5 百元以下罰金
，致重傷者，處1 年以下有期徒刑、拘役或5 百元以下罰金。
從事業務之人，因業務上之過失傷害人者，處1 年以下有期徒刑
、拘役或1 千元以下罰金，致重傷者，處3 年以下有期徒刑、拘
役或2 千元以下罰金。